臺灣高等法院高雄分院民事裁定
                                      110年度抗字第289號
抗  告  人  張志鑫  
訴訟代理人  張加穎  
相  對  人  富邦人壽保險股份有限公司

法定代理人  陳俊伴  

上列當事人間請求撤銷附約之解除（核定訴訟標的價額）事件，
抗告人對於中華民國110年8月24日臺灣高雄地方法院110年度補
字第1384號所為裁定提起抗告，本院裁定如下：
    主  文
原裁定核定訴訟標的價額部分廢棄。
訴訟標的價額核定為新台幣肆佰陸拾伍萬元。
抗告訴訟費用由相對人負擔。
    理  由
一、抗告人起訴主張其前向相對人投保「富邦新終身壽險（甲型
    ）」（下稱系爭保險契約），並附加「享安心住院醫療定額
    健康保險附約」（下稱A附約）、「新住院醫療定期健康保
    險附約」（下稱B附約），嗣其因病接受治療，請求相對人
    給付保險金，竟遭相對人以存證信函解除A、B附約，然相對
    人依保險法第64條第2項之契約解除權，已逾知悉1個月而不
    得為之，故提起本件訴訟，並聲明：一、確認兩造間所訂A
    、B附約均有效存在；二、相對人應給付新台幣（下同）191
    ,506元（見本院卷第125頁）。原裁定逕依系爭保險契約保
    單首頁所載之保險金額新台幣（下同）1,500,000元核定本
    件之訴訟標的價額，並據此價額計算第一審裁判費，命抗告
    人補繳14,850元，抗告人不服，提起抗告，認1,500,000元
    保險金係屬系爭保險契約主合約部分，然本件訴訟標的係針
    對A、B附約，原裁定顯屬違誤，爰提起抗告，求為廢棄等語
    。
二、按訴訟標的之價額，由法院核定；核定訴訟標的之價額，以
    起訴時之交易價額為準；無交易價額者，以抗告人就訴訟標
    的所有之利益為準；訴訟標的之價額不能核定者，以民事訴
    訟法第第466 條所定不得上訴第三審之最高利益額數加十分
    之一定之。同法第77條之1 第1 項、第2 項、第77條之12分
    別定有明文。準此，法院核定訴訟標的價額，無起訴時交易
    價額為準時，應本諸職權善盡調查義務，查明原告就訴訟標
    的所有之利益，據為核定訴訟標的之價額，並無不利益變更
    禁止原則之適用（最高法院110年度台抗字第585號、106年
    度台抗字第1224號裁定意旨參照）。
三、經查：
（一）本件抗告人係主張A、B附約仍有效存在及請求相對人給付
      保險金191,506元，自屬財產權訴訟無訛，且本件訴訟標
      的之價額，應以抗告人如獲勝訴判決，所得受領之最大保
      險金給付利益定之，合先敘明。。
（二）又抗告人就A附約之住院醫療保險金日額為1,000元，依A
      附約保單條款第18條之約定，抗告人所得請求給付之保險
      金總額以3,000,000元為限；而抗告人就B附約投保每日病
      房費用保險金為2,000元，依B附約之保單條款第7、9條之
      約定，每日病房費用保險金2,000元（實支實付）、同一
      次住院最高給付天數365天，住院醫療費用保險金（實支
      實付）、同一次住院給付限額102,306元，惟該附約另尚
      有住院或門診手術費用（實支實付）、特定手術移植保險
      金，但因涉及保戶實際接受手術之種類，故無法先行預估
      抗告人所得請求之金額上限等情，業據相對人陳明在卷（
      見本院卷第105至106頁），並有系爭保險契約、系爭附約
      保單條款在卷可憑（見原審卷第41至55頁、第75至155頁
      ）。則就抗告人訴之聲明第一項如有理由，其於日後就A
      附約所得請求之保險金上限為3,000,000元，就B附約所得
      請求之保險金數額則無法確定，難以衡量，自屬不能核定
      ，依前揭規定，應以不得上訴第三審之最高利益額數加1/
      10即以1,650,000元定之；至其另於訴之聲明第二項請求
      保險金191,506元，該部分利益因已包含於第一項聲明內
      ，自無庸重複計算其價額。
（三）抗告人固以系爭保險契約除主約附加A、B附約外，尚有「
      防癌終身健康保險附約」（下稱C附約）、「傷害保險附
      約」（下稱D附約），其中主約之保險費已繳清，C、D附
      約仍持續繳費中，均仍為有效，而上開4附約均共用同一
      主約之保險金理賠上限3,000,000元，故本件訴訟標的價
      額應以3,000,000元扣除C、D附約之理賠上限云云，然觀
      之卷附系爭保險契約及A、B、C、D附約內容，並無共用理
      賠金額上限之約定（見原審卷第35至181頁、本院卷第147
      至164頁），而相對人亦陳明A、B、C、D附約間並無理賠
      金額合計3,000,000元之限制等語在卷（見本院卷第145頁
      ），是抗告人此部分主張，尚難採認。
（四）準此，本件訴訟標的之價額即抗告人就訴訟標的之利益合
      計應核定為4,650,000元（計算式：A附約3,000,000元+B
      附約1,650,000元=4,650,000元），原裁定核定訴訟標的
      價額1,500,000元，即有未合。抗告意旨指摘原裁定此部
      分不當，求予廢棄，為有理由，並由本院依職權核定如主
      文第二項所示。另原裁定關於核定訴訟標的價額部分既經
      本院廢棄，則命補繳裁判費部分即失所附麗，併予敘明。
四、據上論結，本件抗告為有理由，裁定如主文。
中　　華　　民　　國　110　　年　　12　　月　　20　　日
                            民事第五庭    
                                審判長法  官  蘇姿月
                                      法  官  郭宜芳
                                      法  官  謝雨真
以上正本證明與原本無異。
如不服本裁定應於送達後10日內向本院提出抗告狀，並繳納抗告
費新臺幣1,000元。
中　　華　　民　　國　110　　年　　12　　月　　20　　日
                                      書記官  蕭家玲